臺灣臺北地方法院民事判決　　　　　　　100年度訴字第625號
原　　　告　方斌英
訴訟代理人　吳茂榕律師
被　　　告　金合美建設股份有限公司
法定代理人　游月銀
訴訟代理人　黃俊傑
上列當事人間請求給付遲延金事件，本院於民國100年4月14日言
詞辯論終結，判決如下：
    主  文
被告應給付原告新臺幣拾貳萬捌仟肆佰肆拾元。
原告其餘之訴駁回。
訴訟費用由被告負擔二分之一，餘由原告負擔。
本判決原告勝訴部分得假執行。但被告如以新臺幣拾貳萬捌仟
肆佰肆拾元為原告預供擔保，得免為假執行。
原告其餘假執行之聲請駁回。
    事實及理由
一、被告經合法通知，未於最後言詞辯論期日到場，核無民事訴
    訟法第386條各款所列情形，爰依原告之聲請，由其一造辯
    論而為判決。
二、原告起訴主張：原告於民國96年6月8日與被告簽訂房屋預定
    買賣契約書（下稱系爭契約），與訴外人游文彬、游世全簽
    訂土地預定買賣契約書，購買坐落臺北市○○區○○段3小
    段337地號土地上，由被告興建之第凡內建案A2棟5樓之房地
    1戶。依系爭契約第7條約定：「本大廈之工程，乙方（即被
    告）自申報開工日起，應於29個月內完工並申請使用執照，
    而於水、電接通及完成主附屬建物設施，將房屋交付甲方（
    即原告）。如乙方逾期完工者，每逾乙日應按甲方已繳房地
    價款仟分之一計算延遲利息予甲方」，本件建案工程（下稱
    系爭工程）於95年9月7日開工，本應於98年2月6日完工，並
    申請使用執照，詎工程嚴重遲延，遲至99年9月2日取得使用
    執照，於99年9月16日始與原告進行點交，嚴重影響原告之
    居住、投資計畫及資金調度，原告已繳房地價款新臺幣（下
    同）119萬元，而工期延誤達578日，為此依系爭契約第7條
    約定，請求被告給付遲延利息687,820元。並聲明：(1)被告
    應給付原告687,820元。(2)願供擔保，請准宣告假執行。
三、被告未於最後言詞辯論期日到場，先前陳述略為：原告指稱
    系爭工程於95年9月7日開工，與事實不符，95年9月7日為建
    築執照取得日，非原告所稱之開工日，系爭工程之開工日應
    為96年6月20日，被告並依系爭契約第7條約定於98年11月19
    日向臺北市建築管理處（下稱臺北市建管處）遞件申請使用
    執照，無延誤工期，自無須給付遲延利息。並聲明：(1)原告
    之訴及假執行之聲請均駁回。(2)如受不利判決，願供擔保請
    准宣告免為假執行。
四、兩造不爭執之事實：
  (一)兩造於96年6月8日簽訂系爭契約。
  (二)原告已繳房地價款119萬元（見卷第61頁）。
  (三)被告於99年9月16日與原告進行室內設備點交（見卷第61頁
    ）。
五、得心證之理由：
  (一)系爭工程被告是否逾期完工？
  1.按解釋意思表示，應探求當事人之真意，不得拘泥於所用之
    辭句，為民法第98條所規定，而所謂探求當事人之真意，如
    兩造就其真意有爭執時，應從該意思表示所根基之原因事實
    、經濟目的、一般社會之理性客觀認知、經驗法則及當事人
    所欲使該意思表示發生之法律效果而為探求，並將誠信原則
    涵攝在內，藉以檢視其解釋結果對兩造之權利義務是否符合
    公平正義（最高法院96年度台上字第286號判決參照）。
  2.系爭契約第7條第1項約定：「本大廈之工程，乙方（即被告
    ）『自申報開工日起，『應於29個月內完工』並申請使用執
    照，而於水、電接通及完成主附屬建物設施，將房屋交付甲
    方（即原告）…」（見卷第11頁）。而就系爭工程何時申報
    開工、何時申請使用執照、何時取得使用執照等事項，臺北
    市建管處100年4月7日北市都建施字第10032072900號函表示
    ：「…該建造執照於96年6月20日申報開工，至使用執照第1
    次於98年11月19日掛件申請，因有未符規定事項，於98年12
    月28日退請修正，第2次於99年7月16日掛件申請，因有未符
    規定事項，於99年8月16日退請修正，第3次於99年8月23日
    掛件申請，經符合規定後於99年9月2日核發99使字第294號
    使用執造」（見卷第72頁）。是系爭工程於96年6月20日申
    報開工，依系爭契約第7條第1項約定應於29個月內即98年11
    月20日以前完工。又所謂完工，原告主張以主管機關核發使
    用執照之日即99年9月2日為準，被告則主張以98年11月19日
    （第1次）向臺北市建管處遞件申請使用執照為準，查：自
    契約文義以觀，「完工」係與「申請使用執造」併列，原告
    以主管機關核發使用執照之日作為完工日期，顯已逾越契約
    文義而不可採。其次，上開約定訂立目的乃在要求被告能於
    一定期限完成系爭工程，俾使原告能評估房屋取得日期，而
    為規劃、利用，是所謂完工申請使用執照，應指主管機關核
    發使用執照之該次申請，而非只要一經申請使用執照，即可
    謂已完工，否則於時限屆至前，不論工程實質上完工與否，
    被告祇須向主管機關申請使用執照，即謂已完工而免除契約
    責任，顯不符訂約目的，亦與誠信原則有違，不能認係當事
    人之真意，另被告係於第3次申請後經臺北市建管處核發使
    用執照，故本件應以該次申請使用執照之日即99年8月23日
    作為系爭工程完工日，已逾前述98年11月20日之完工期限，
    是被告有逾期完工之情事，至為明確。
  (二)原告得請求遲延利息若干？
    系爭契約第7條第2項約定：「如乙方（即被告）逾期完工者
    ，每逾乙日應按甲方（即原告）已繳房地價款仟分之一計算
    延遲利息予甲方」（見卷第11頁），系爭工程本應於98年11
    月20日以前完工，惟被告遲至99年8月23日完工，已逾期276
    日，又原告已繳房地價款為119萬元，此為兩造所不爭，故
    被告應給付之遲延利息為328,440元（1,190,000×1/1000×
    276＝328,440）。
六、從而，原告依系爭契約第7條第2項約定，請求被告應給付原
    告328,440元，為有理由，應予准許，逾此部分之請求，則
    屬無據，故予駁回。
七、本件判決所命被告給付之金額未逾50萬元，本院就原告勝訴
    部分，應依民事訴訟法第389條第1項第5款規定，依職權宣
    告假執行，此部分原告雖陳明願供擔保聲請宣告假執行，然
    其聲請僅係促使法院為職權之發動，爰不另為假執行准駁之
    諭知，又被告陳明願供擔保請准聲請宣告免為假執行，核無
    不合，爰酌定相當之擔保金額，予以准許。至原告敗訴部分
    ，其假執行之聲請失所附麗，應予駁回。
八、本件事證已臻明確，兩造其餘攻防方法及所提證據，業經審
    酌，核與本件判決結果無影響，爰不逐一論述，併此敘明。
九、據上論結，本件原告之訴一部為有理由，一部為無理由，依
    民事訴訟法第385條第1項前段、第79條、第389條第1項第5
    款、第392條第2項，判決如主文。
中    華    民    國   100    年    5     月    10    日
                  民事第六庭法  官  張文毓
以上正本係照原本作成。
如對本判決上訴，須於判決送達後20日內向本院提出上訴狀（須
附繕本）。
如委任律師提起上訴者，應一併繳納上訴審裁判費。
中    華    民    國   100    年    5     月    10    日
                              書記官  賴敏慧